【裁判字號】    98,消債抗,248
【裁判日期】    980901
【裁判案由】    更生事件
【裁判全文】
臺灣板橋地方法院民事裁定           98年度消債抗字第248號
抗  告  人  甲○○
即  債務人            號2樓
上列抗告人因消費者債務清理條例聲請更生事件，抗告人對於中
華民國98年6 月2 日本院98年度消債更字164 號裁定提起抗告，
本院裁定如下：
    主  文
抗告駁回。
抗告程序費用壹仟元由抗告人負擔。
    理  由
一、本件抗告意旨略以：(一)抗告人於原審補正狀已載明：抗告人
    自民國95年5 月起任職於美雅美容工作室擔任美容師，月薪
    新臺幣（下同）4 萬元，95年6 月26日與最大債權銀行台北
    富邦商業銀行達成協商，自95年7 月10日起，每月10日繳納
    32,048元，協商當時抗告人與父母同住，以當時薪資收入而
    言，抗告人應可負擔分期款項，詎協商成立後，抗告人因腰
    部疼痛加劇，無法繼續工作，病因尚未找出前，此段期間不
    斷就醫檢查與復健，拖延至96年12月18日在台北市萬芳醫院
    住院開刀治療，致第一期分期款項即無力繳交，而未履行協
    商條件，抗告人失業賦閒在家，依賴父母扶養等語，並提出
    台北市立萬芳醫院（下稱萬芳醫院）診斷證明書為證。是倘
    原法院認上開診斷證明書係96年12月22日所開立，已在95年
    7 月抗告人毀諾之後，且未記載就診日期，抗告人亦未詳述
    究自何時起腰痛接受治療，並提出病歷等相關證明文件供法
    院判明，難認抗告人之腰痛與毀諾有因果關係，原法院自應
    要求抗告人補正並說明上開事項及因果關係，而不應逕予駁
    回。(二)又原法院認「縱聲請人所述為真，聲請人目前債務總
    金額雖為3,158,630 元，但其為61年生，年僅37歲，有聲請
    人戶籍謄本1 份附卷足憑，是距勞動基準法所定法定退休年
    齡65 歲 ，聲請人仍可工作28年，倘再加上聲請人自陳：其
    於97年2 月1 日身體復原後，已返回美雅美容工作室上班等
    語，聲請人只要益徵其樽節開支，依原協商條件履行，應無
    重大困難之處。」，惟抗告人97年1 月底病癒後，再至美雅
    美容工作室擔任美容師，月薪3 萬元，扣除每月基本生活開
    銷23,310元，僅剩6,690 元，如何能依原協商條件履行？且
    縱抗告人不吃不喝，現每月薪資3 萬元亦無法履行原協商條
    件每月給付32,408元。為此提起抗告，請求廢棄原裁定等語
    。
二、按債務人與金融機構協商成立者，不得聲請更生或清算，但
    因不可歸責於己之事由，致履行顯有重大困難者，不在此限
    ；本條例施行前，債務人依金融主管機關協調成立之中華民
    國銀行公會會員辦理消費金融案件無擔保債務協商機制與金
    融機構成立之協商，準用前項之規定，消費者債務清理條例
    第151 條第5 項、第6 項分別定有明文。是債務清償方案成
    立後，固由債務人按其條件履行，惟需於其後發生情事變更
    ，致該方案履行困難甚或履行不能，因不可歸責於己，始能
    聲請更生或清算。此項規定旨在避免債務人任意毀諾已成立
    之協商，濫用更生或清算之裁判上債務清理程序，蓋以債務
    清償方案係經當事人行使程序選擇權所為之債務清理契約，
    債務人應受該成立之協議所拘束。債務人既已與金融機構協
    商成立，如認該協商方案履行有其他不適當情形，自仍應再
    循協商途徑謀求解決。次按，聲請更生或清算不合程式或不
    備其他要件者，法院應以裁定駁回之，但其情形可以補正者
    ，法院應定期間先命補正，復為同條例第8 條所明定。
三、查本件抗告人於消費者債務清理條例施行前，曾於95年6 月
    26日依金融主管機關協調成立之中華民國銀行公會會員辦理
    消費金融案件無擔保債務協商機制，與最大債權金融機構台
    北富邦商業銀行達成協商，自95年7 月間起，分100 期，利
    率5 ％，每期繳納32,048元，然抗告人第一期即未依約履行
    之事實，有協議書、無擔保債務還款計劃表、財團法人金融
    聯合徵信中心當事人綜合信用報告各1 份在卷可稽。是抗告
    人向本院聲請更生，自須審究其是否有「不可歸責於己事由
    致履行顯有重大困難」之情事。惟查：
  (一)抗告人主張：其自95年5 月起任職於美雅美容工作室擔任美
    容師，月薪4 萬元，95年6 月26日與最大債權銀行台北富邦
    商業銀行達成協商，約定自95年7 月10日起，每月10日繳納
    32,048元，協商當時抗告人與父母同住，以當時薪資收入而
    言，抗告人應可負擔分期款項，詎協商成立後，抗告人因腰
    部疼痛加劇，無法繼續工作，病因尚未找出前，此段期間不
    斷就醫檢查與復健，拖延至96年12月18日在萬芳醫院住院開
    刀治療，致第一期分期款項即無力繳交，而未履行協商條件
    ，抗告人失業賦閒在家，依賴父母扶養等情，雖提出萬芳醫
    院診斷證明書為證（見原審卷第26-1頁），惟該診斷證明書
    係96年12月22日所開立，其上記載抗告人應診日期為96年12
    月18日，傷病名稱為「疑腰椎感染症」。是其應診日期距離
    抗告人95年7 月10日毀諾已逾1 年餘，自無法用以證明抗告
    人95年7 月10日毀諾與上開病症有關。且抗告人曾於98年3
    月16日於原審提出補正狀，並於書狀第四項陳稱：「96年12
    月18日在台北市萬芳醫院住院開刀治療，診斷證明書已於更
    生聲請狀附具；病因尚未找出前，此段期間不斷就醫檢查與
    復健（即開刀前）之紀錄，聲請人容後補呈。」（見原審卷
    第44頁）。然迄98年6 月2 日原法院裁定駁回抗告人更生之
    聲請前，已逾2 個月，抗告人仍未依其所陳，補呈其開刀前
    之就醫檢查與復健紀錄，是其謂原法院未命抗告人補正即逕
    予裁駁，洵無足採。再者，抗告人98年6 月19日提起本件抗
    告後，迄今仍未提出其95年7 月毀諾係因腰傷而無法工作之
    證明。而經本院職權向萬芳醫院查詢結果，抗告人因「疑腰
    椎感染症」最初至該院就診日期為96年9 月17日，有該院98
    年8 月20日萬院醫病字第0980006201號函附卷可稽，是抗告
    人最初就診日期距離抗告人95年7 月毀諾亦已長達1 年餘，
    自難認抗告人之腰痛與其95年7 月間毀諾有何因果關係存在
    。故抗告人仍執陳詞，主張其係因腰痛致無法工作，不得已
    而毀諾，為不可歸責等語，不足採取。
  (二)又抗告人已自承其自95年5 月起擔任美容師，月薪4 萬元，
    協商當時應可負擔分期款項等語，且復未能舉證證明其於95
    年7 月毀諾有何因不可歸責於己之事由，致履行協商條件顯
    有重大困難，則其本件更生之聲請即於法不合。至抗告人於
    毀諾後之96年間因腰傷就診、住院開刀，97年2 月始復職，
    復職後之每月薪資僅3 萬元等情事，均為其95年7 月毀諾後
    始發生之事由，與其毀諾無關，自不能以上開事由而認抗告
    人95年7 月間毀諾係屬不可歸責。因此，抗告人謂其92年2
    月1 日復職後之月薪僅3 萬元，無法履行原協商條件每月給
    付32,408元一節，縱屬實在，亦不能認其95年7 月毀諾係有
    不可歸責於己之事由，致履行顯有重大困難之情事。
  (三)矧抗告人於91年4 月間，有以自己為要保人，向國泰人壽保
    險股份有限公司投保「鍾意313 終身壽險」及「安康住院醫
    療終身壽險」，年繳保險費分別為36,735元及7,629 元，合
    計年繳保險費為44,364元，現均仍按期繳納保險費中，有國
    泰人壽保險股份有限公司98年7 月9 日國壽字第0980070274
    號函及所隨函所附抗告人之保險契約狀況一覽表在卷可稽。
    是抗告人既仍有餘力支付非屬生活必要費用之上開人壽保險
    費迄今，足資佐證抗告人謂其係因有不可歸責於己之事由，
    致履行協商條件顯有重大困難而毀諾，並非可採。
四、綜上所述，依抗告人之主張及所提事證，無從認定其於95年
    7 月間，有不可歸責於己之事由致履行協商條件顯有重大困
    難之情事，原裁定駁回其更生之聲請，並無不當，抗告意旨
    指摘原裁定不當，求予廢棄，為無理由，應予駁回。
五、據上論結，本件抗告為無理由，依消費者債務清理條例第15
    條，民事訴訟法第495 條之1 第1 項、第449 條第1 項、第
    95條、第78條，裁定如主文。
中    華    民    國    98    年    9     月    1     日
            民事第一庭  審判長法  官  李世貴
                              法  官  陳翠琪
                              法  官  黃信樺
上為正本係照原本作成
本裁定不得再抗告
中    華    民    國    98    年    9     月    1     日
                              書記官  李佳靜


司法院資訊處製作；財團法人民間司法改革基金會備份。
